---
title: "Tadpole Mortality"
subtitle: "Métodos Analíticos"
editor: visual
authors:
  - "Mario Medina - 156940"
  - "Eduardo Navarrete - "
  - "Mariano Villafuerte - 156057"
format:
  pdf:
    include-in-header: 
      text: |
        \addtokomafont{disposition}{\rmfamily} 
---

```{r librerias}
#| echo: FALSE
#| message: FALSE
#| warning: FALSE

# librerias ----
# library(coda)
# library(dagitty)
# library(DiagrammeR)
# library(loo)
# library(mvtnorm)
library(rethinking)
# library(shape)
library(tidyverse)

# configuracion de ggplot ----
theme_set(theme_minimal())

# cargamos los datos de reedfrogs ---
data(reedfrogs)
```

## Abstract {#sec-abstract}

El objetivo de este documento es mostrar un estudio y solución al problema del capítulo 13 de *Statistical Rethinking* (McElreath, 2ed.) sobre supervivencia de renacuajos (ejemplo 13.1 del libro). En específico, se plantea un modelo modelo jerárquico, la idea es ir narrando y aumentando la complejidad del modelo con la esperanza de entender mejor el contexto de los datos.

## Problema {#sec-problema}

En este estudio, se desea analizar la tasa de supervivencia de los renacuajos ante la presencia o introducción de depredadores.

Para este proyecto, se utiliza el conjunto de datos de *reedfrogs* disponible en la librería de *rethinking*. Las instrucciones para instalar la librería y cargar los datos están disponibles en el Anexo 1: *Rethinking y sus datos*.

## Datos {#sec-datos}

Para este problema contamos inicialmente con 5 variables:

| Variable | Descripción                                   |
|----------|-----------------------------------------------|
| density  | Densidad inicial de renacuajos                |
| pred     | Factor indicador de presencia de depredadores |
| size     | Factor del tamaño de los renacuajos           |
| surv     | Número de renacuajos que sobrevivieron        |
| propsurv | Proporción de supervivencia                   |

\newpage

## Anexos {#sec-anexos}

### Rethinking y sus datos {#sec-rethinking-y-sus-datos}

Para instalar la librería de *rethinking*, se pueden seguir las instrucciones del repositorio de McElreath, disponible en este [link](https://github.com/rmcelreath/rethinking "Repositorio de rethinking").

Una vez instalada la librería y sus dependencias, los datos de *reedfrogs,* basta con correr el siguiente código

```{r anexo1_cargarDatos, eval=FALSE}
library(rethinking)
data(reedfrogs)
```

### 
